【裁判字號】    97,上訴,4581
【裁判日期】    980519
【裁判案由】    偽造有價證券等
【裁判全文】
臺灣高等法院刑事判決                97年度上訴字第4581號
上  訴  人  臺灣板橋地方法院檢察署檢察官
被      告  丙○○
指定辯護人  本院公設辯護人 王永炫
上列上訴人因偽造有價證券等案件，不服臺灣板橋地方法院96年
度訴字第1892號，中華民國97年8月27日第一審判決（起訴案號
：臺灣板橋地方法院檢察署96年度偵字第8662號），提起上訴，
本院判決如下：
    主  文
上訴駁回。
    理  由
一、公訴意旨略以：被告丙○○基於偽造文書、偽造有價證券及
    意圖為自己不法所有之概括犯意，於民國94年12月19日及95
    年2月18日，分別持偽造之向貴添駕駛執照及國民身分證，
    冒用向男之名義，連續向丁○○所經營位於臺北縣三重市○○路○段161號之百鴻轎跑車出租公司（下稱百鴻公司），先
    後租用自小客車（車號分別為4162-DY號、0139-EL號）2部
    ，偽填汽車借用約定書，並簽發以向貴添為發票人之本票2
    紙供作擔保之用，使丁○○陷於錯誤，應允出租上開車輛供
    其使用。嗣被告於94年12月20日，因違規駕駛上開詐得之車
    輛（車號4162-DY號）遭警開單告發，始循線查悉上情，因
    認被告涉犯刑法第216條、第210條、第212條之行使偽造私
    文書罪、偽造特種文書罪、同法第201條之偽造有價證券罪
    及同法第339條第1項之詐欺取財罪嫌云云。
二、按犯罪事實應依證據認定之，無證據不得認定犯罪事實；不
    能證明被告犯罪者，應諭知無罪判決，刑事訴訟法第154條
    第2項、第301條第1項分別定有明文。次按事實之認定，應
    憑證據，如未能發現確實之證據，或證據不足以證明，自不
    能以推測或擬制之方法，以為裁判基礎；再犯罪事實所憑之
    證據，無論係直接證據或間接證據，其為訴訟上之證明，須
    於一般人均不致有所懷疑而得確信為真實之程度，始得據為
    有罪之認定，倘其證明尚未達此程度而尚有合理之懷疑存在
    時，本諸無罪推定原則，自應為被告無罪之諭知。
三、公訴人認被告丙○○涉有上開犯行，係以被告於偵查中之供
    述、證人向貴添、丁○○之證詞，及卷附偽造之向貴添駕駛
    執照、乙○○所有之國民身分證影本（起訴書誤載為偽造之
    向貴添國民身分證影本）、汽車借用約定書2份、本票2紙為
    其論據。
四、訊據被告堅決否認有上開犯行，辯稱：伊曾於95年2月18日
    帶甲○○、乙○○他們去百鴻公司租車，因他們不知道路，
    友人「阿亮」叫伊帶他們去租車，但伊並不知道甲○○用何
    人名義去租車等語，經查：
  (一)據證人乙○○於原審證稱：伊大約於94年年底在泰山鄉某汽
    車旅館看過被告，他是伊友人綽號「阿亮」的朋友。94年12
    月19日租車那次，是友人「阿亮」開車帶伊和甲○○前往，
    被告並未一起去，「阿亮」載伊等去後就先走了。94年12月
    19日之汽車借用約定書，旁邊附有向貴添駕照影本，是伊跟
    甲○○一起去租的，向貴添駕照影本照片上的人是甲○○，
    當日是甲○○去租車，伊幫他作保，而乙○○身分證影本是
    伊自己帶去的，約定書上向貴添的簽名及指印，應該是甲○○所為，伊雖沒有當場看到，因當時甲○○在店裡面，伊在
    外面，等他弄好後再叫伊進去簽名，但乙○○的簽名按印是
    伊自己所為，伊在該約定書上簽名時，就已看到上面有向貴
    添的簽名及指印。伊係提供伊身分證正本給租車行影印，而
    甲○○是否拿向貴添的駕照正本或影本伊不清楚，他怎麼拿
    到的伊也不清楚。這一次租到車之後，車子是由甲○○使用
    。伊並沒有看到甲○○把租來的車交給被告使用，伊確定該
    次被告並未前往。第2次即95年2月18日租車那次，是被告和
    伊及甲○○坐計程車去，在計程車內或坐車前，都沒有人提
    到要用別人的駕照來租車，也沒有人提到要簽別人名字租車
    ，到了之後，伊與被告在店外，伊沒有看到被告有在文件上
    簽名或按指印，甲○○則在店的最裡面，第二次租車之後，
    車子是甲○○在使用，伊不知道甲○○是否有把車子交給被
    告使用。甲○○並未提過他是用何人名義租車，伊與被告也
    沒有用。甲○○第2次租車的目的，是要去台中竊盜，被告
    並未參與等語（原審卷第94至101頁）。可知係甲○○於上
    開時間，冒用向貴添名義去百鴻公司承租4162-DY號、0139-
    EL號自用小客車，公訴人認係被告冒用向貴添名義去百鴻公
    司承租上揭2部自用小客車，容有誤認。又縱然被告曾於95
    年2月18日與甲○○、乙○○同至百鴻公司租用0139-EL號自
    用小客車，然被告並未進入店內，對於甲○○冒用向貴添名
    義租車之事實，亦無積極證據證明被告與甲○○、乙○○有
    何犯意聯絡，附此敘明。
  (二)甲○○於上揭時間，冒用向貴添名義去百鴻公司承租4162-D
    Y號、0139-EL號自用小客車等情，業據甲○○於臺灣臺中地
    方法院96年度訴字第1557號案件審理中自白不諱，並經臺灣
    臺中地方法院以96年度訴字第1557號判處有期徒刑10月確定
    ，此有上開判決書在卷可稽（本院卷第51至52頁）。而乙○○於94年12月19日，與甲○○共同冒用向貴添名義去百鴻公
    司承租4162-DY號之事實，亦據乙○○於臺灣板橋地方法院
    97年度簡字第275號案件審理中自白不諱，並經該院以97年
    度簡字第275號判處有期徒刑5月，減為有期徒刑2月又15日
    確定，有上開簡易判決書在卷可憑（原審卷第47至52頁）。
    且經本院將上揭2份汽車借用約定書原本送請內政部警政署
    刑事警察局鑑定其上向貴添、乙○○之指印，得悉係分屬甲○○、乙○○2人之指紋，核與被告之指紋不相符，此有該
    局98年3月30日出具之刑紋字第0980039683號鑑驗書附卷可
    參（本院卷第71頁），故冒用向貴添名義至百鴻公司承租上
    揭2部自用小客車之人，應認確係甲○○、乙○○2人無誤。
  (三)公訴人所引用證人丁○○於偵訊時所為其不知承租上揭2部
    自小客車為何人等語之證詞（第2552號偵緝卷第27頁）、向
    貴添偵訊之證詞（第1382號他字卷第81頁），及卷附偽造之
    向貴添駕駛執照1紙、乙○○所有之國民身分證影本、汽車
    借用約定書2份、本票2紙等物（第1382號他字卷第12至16頁
    ），均僅能證明於上開時間，有人冒用向貴添名義去丁○○
    所經營之百鴻公司承租4162-DY號、0139-EL號自用小客車之
    事實，尚無法證明確係被告所為。且經原審及本院核對上開
    偽造之向貴添駕駛執照上所貼之照片並非被告，故無法憑據
    檢察官所引用之上揭證詞、證物，遽認被告有於上開時間，
    冒用向貴添名義去百鴻公司承租4162-DY號、0139-EL號自用
    小客車之犯行。
  (四)按被告之自白，不得作為有罪判決之唯一證據，仍應調查其
    他必要之證據，以察其是否與事實相符，刑事訴訟法第156
    條第2項定有明文。本件被告雖曾於偵訊時自白承租4162-DY
    號自用小客車等語（第2552號他字卷第21頁），惟並未具體
    供述承租之時間、車行、租金；被告於原審初訊時雖曾供承
    系爭2份汽車借用約定書上向貴添、乙○○之簽名及按印都
    是其所為，然其嗣於原審審理時已改稱並無承租4162-DY號
    自用小客車，亦無偽造文書之犯行，供詞前後明顯不一，並
    與證人乙○○證述係甲○○於94年12月19持變造之向貴添駕
    駛執照及國民身分證，冒用向貴添名義向百鴻公司承租4162
    -DY號自用小客車之證詞不符，亦與內政部警政署刑事警察
    局鑑定該2份汽車借用約定書上之指印並非被告之事實不符
    ，揆諸前揭條文意旨，被告上揭自白既與事實不符，即不得
    採為論罪基礎，無足為被告不利之認定。
五、綜上所述，既不能證明被告有冒用向貴添名義向百鴻公司租
    用自用小客車，遑論證明被告偽造上揭汽車借用約定書、本
    票並進而詐欺之行為。此外，復查無其他積極證據足認被告
    有公訴人所指之行使偽造私文書罪、偽造特種文書罪、偽造
    有價證券罪及詐欺取財之犯行，應認不能證明被告犯罪，爰
    為無罪之諭知。
六、原審以檢察官所提證據不足證明被告有上揭犯行，依法諭知
    被告無罪，經核並無不合。檢察官上訴以被告曾於原審自承
    於汽車借用約定書上以向貴添、乙○○之名義簽名及按印，
    原審未將該等字跡及指印送請鑑定，有未予調查證據之違法
    為由，指摘原判決不當。惟上揭汽車借用約定書上之簽名及
    按印，業據證人乙○○於原審證述係其與甲○○所為，核與
    本院送請鑑定其上之指印確係分屬乙○○及甲○○2人之結
    果相符，檢察官既未舉證該約定書上有何被告之指印，本院
    鑑定結果該約定書上亦無被告之指印，故原審之認定並無違
    誤。至於簽名部分，已據證人乙○○證述係與指印同時為之
    ，當無另行就此部分送請鑑定之必要。檢察官猶執前詞就此
    部分提起上訴，為無理由，應予駁回。
據上論斷，應依刑事訴訟法第368條，判決如主文。
本案經檢察官謝英民到庭執行職務。
中    華    民    國    98    年    5     月    19    日
                  刑事第二庭審判長法  官  洪光燦
                                  法  官  李麗玲
                                  法  官  林恆吉
以上正本證明與原本無異。
如不服本判決，檢察官應於收受送達後十日內向本院提出上訴書
狀，其未敘述上訴之理由者並得於提起上訴後十日內向本院補提
理由書（均須按他造當事人之人數附繕本）。「切勿逕送上級法
院」。
                                  書記官  陳盈璇
中    華    民    國    98    年    5     月    19    日


司法院資訊處製作；財團法人民間司法改革基金會備份。
